最高法院刑事判決　　　　　　　九十六年度台非字第三二六號
上　訴　人　最高法院檢察署檢察總長
被　　　告　甲○○
上列上訴人因被告違反毒品危害防制條例案件，對於台灣彰化地
方法院中華民國九十六年八月六日第一審確定判決（九十六年度
易字第一０四０號，起訴案號：台灣彰化地方法院檢察署九十六
年度毒偵字第二八四七號），認為違法，提起非常上訴，本院判
決如下：
    主  文
原判決關於違背法令之部分撤銷。
    理  由
非常上訴理由稱：一、按判決不適用法則或適用不當者為違背法
令，刑事訴訟法第三百七十八條定有明文。次按中華民國九十六
年罪犯減刑條例必須犯罪時間在中華民國九十六年四月二十四日
以前方有適用，該條例第二條第一項定有明文。二、經查，本件
被告陳元亮係於九十六年六月八日，犯施用第二級毒品罪，核其
犯罪日期在九十六年四月二十四日以後，依前開條例規定，自無
該條例減刑之適用。然原審法院疏未注意及此，仍於九十六年八
月六日判決時，判處有期徒刑四月，並予減刑為有期徒刑二月。
揆諸首開說明，原判決顯有違背法令情事。案經確定，爰依刑事
訴訟法第四百四十一條、第四百四十三條提起非常上訴，以資糾
正等語。
本院按判決不適用法則或適用不當者，為違背法令，刑事訴訟法
第三百七十八條定有明文。又依中華民國九十六年罪犯減刑條例
第二條第一項規定：「犯罪在中華民國九十六年四月二十四日以
前者，除本條例另有規定外，依下列規定減刑：一、死刑減為無
期徒刑。二、無期徒刑減為有期徒刑二十年。三、有期徒刑、拘
役或罰金，減其刑期或金額二分之一。」因此，必須犯罪在九十
六年四月二十四日以前者，始有上開減刑條例之適用。本件原判
決認定：被告陳元亮於九十六年六月八日下午，在其停放於彰化
縣溪湖鎮○○路○段之自用小客車內，施用第二級毒品甲基安非
他命一次等情。而論處以施用毒品罪刑。固非無見。然其犯罪時
間既在九十六年六月八日，即無適用上開條例減刑之餘地。乃原
判決竟適用上開條例第二條第一項第三款、第九條之規定，將其
宣告刑有期徒刑四月，減為有期徒刑二月，並均諭知易科罰金之
折算標準。有適用法則不當之違背法令。案經確定，非常上訴意
旨執以指摘，洵有理由。惟原判決尚非不利於被告，應由本院將
原判決關於違背法令之部分撤銷，以資糾正。
據上論結，應依刑事訴訟法第四百四十七條第一項第一款前段，
判決如主文。
中　　華　　民　　國　九十六　年　 十二 　月　 十三　 日
                      最高法院刑事第五庭
                          審判長法官  林　增　福
                                法官  邵　燕　玲
                                法官  張　清　埤
                                法官  陳　世　雄
                                法官  蔡　國　在
      本件正本證明與原本無異
                                      書  記  官
中　　華　　民　　國　九十六　年　 十二　 月　 十八　 日
                                                      v
